臺灣高等法院刑事判決　　　　　　　　94年度上重訴字第44號
上　訴　人　臺灣新竹地方法院檢察署檢察官
上　訴　人
即　被　告　甲○○
選任辯護人　魏早炳律師
　　　　　　陳恩民律師
　　　　　　魏翠亭律師
被　　　告　庚○○
　　　　　　辛○○
上列上訴人等因被告等恐嚇等案件，不服臺灣新竹地方法院93年
度重訴字第9號，中華民國94年3月24日第一審判決（起訴案號：
臺灣新竹地方法院檢察署93年度偵字第506、807號），提起上訴
，本院判決如下：
    主  文
原判決撤銷。
甲○○共同以加害生命、財產之事，恐嚇他人致生危害於安全，
處有期徒刑壹年，減為有期徒刑陸月，如易科罰金，以銀元
佰元即新台幣玖佰元折算壹日。扣案裝有殘留汽油之保特瓶貳瓶
均沒收。
庚○○、辛○○共同湮滅關係他人刑事被告案件之證據，庚○○
處有期徒刑壹年，減為有期徒刑陸月，辛○○處有期徒刑拾月，
減為有期徒刑伍月，如易科罰金，均以銀元佰元即新台幣玖佰
元折算壹日。
    事  實
一、甲○○於民國92年12月31日18時30分許，受在其任職之新竹
    市○○路258號「中一冷凍材料有限公司」旁之新竹市○○
    路260號經營陪客人飲酒聊天之咖啡情人雅座「品之名店」
    之友人戊○○（所犯恐嚇危害安全罪部分業經臺灣新竹地方
    法院判決有期徒刑1年確定）所託，以機車載送戊○○外出
    ，途經新竹市○○路果菜市場時，戊○○始告知甲○○因林
    振明一直打電話到其店裡騷擾，要求甲○○載其購買汽油用
    以恐嚇林振明，甲○○知悉上情後，竟共同基於恐嚇之犯意
    聯絡，續騎機車至新竹市○○路、民生路口「全國加油站」
    ，由戊○○下車購買以小型保特瓶盛裝之汽油2瓶後，再繼
    續搭載戊○○至新竹市○○路○段369號1樓林振明開設之「
    振銘機車行」。迨抵達後，甲○○即坐在停放門口之機車上
    把風等候，戊○○進入並將汽油潑灑於該機車行內，以台語
    辱罵並質問林振明為何一直打電話擾亂其店，並手持打火機
    作勢點火，揚言同歸於盡，以此加害林振明生命、財產之事
    加以恐嚇，雖尚未著手放火，惟已使林振明心生畏懼，致生
    危害於安全。嗣戊○○另自行基於為自己不法所有之意圖，
    以強暴方式致林振明不能抗拒而強盜得款新台幣（下同）2
    萬元後，復因圖謀其他財物不成，又基於殺人之犯意，當場
    殺害林振明（戊○○所犯強盜而故意殺人罪部分另行判決）
    。甲○○見戊○○毆打、殺害林振明，於林振明不支倒地後
    即自行離開該機車行，於同日（12月31日）19時30分許，返
    回「品之名店」，告訴戊○○配偶辛○○戊○○已快把林振
    明打死，且戊○○於確認林振明死亡後，亦在該機車行內致
    電辛○○，要辛○○開車至機車行載其離開。辛○○乃將上
    情告知同在店內之庚○○，於當晚20時許，由庚○○駕駛DS
    -4381號自用小客車，搭載辛○○至機車行等候戊○○關妥
    機車行鐵門上車後，辛○○、庚○○見戊○○身上沾染血跡
    ，均心知戊○○已將林振明殺害，竟共同基於湮滅戊○○殺
    人證據之犯意聯絡，同車與戊○○返回「品之名店」，先由
    辛○○下車至店內取出戊○○衣褲讓其更換，惟因仍須照顧
    店面，於是推由庚○○繼續駕車搭載戊○○至新竹縣橫山鄉
    大山背某處路旁，由戊○○下車將上揭換下而沾有林振明血
    跡之衣服、褲子及鞋子一併點火焚燒殆盡。戊○○返回新竹
    市區前，思及其毆打林振明所用之其中桌上電話1支、橡皮
    材質包覆之鐵鎚1支，及在案發現場飲用之罐裝啤酒6瓶、林
    振明所有而遭其折斷之提款卡1張等足為證據之物，裝入店
    內垃圾紙箱後並未帶走，乃電請辛○○再至該機車行門口察
    看，辛○○遂承前開犯意，騎乘機車至「振銘機車行」門口
    ，因未見該垃圾紙箱，即電知戊○○，戊○○復請知情之庚○○駕車載其重返機車行，由戊○○拉起鐵門進入店內，將
    紙箱取出後，續由庚○○載戊○○前往新竹市南寮海邊堤防
    某處，由戊○○將之丟入海中加以湮滅。嗣於93年1月1日17
    時30分許，林振明之胞姐乙○○至機車行，發現林振明死亡
    ，報警始循線查獲上情。
二、案經被害人林振明之母己○○、姐乙○○、兄丙○○及丁○○告訴暨新竹市警察局第二分局報請臺灣新竹地方法院檢察
    署檢察官偵查起訴。
    理  由
一、被告甲○○部分：
    訊據上訴人即被告甲○○固坦承有與戊○○前往加油站購買
    汽油，並騎車搭載戊○○至「振銘機車行」，惟矢口否認有
    何犯行，辯稱：伊只載戊○○去機車行，戊○○進去潑灑汽
    油時，伊坐在門口機車上等候戊○○離開，並無恐嚇林振明
    之犯意云云。然查，被告甲○○騎車搭載同案被告戊○○行
    經新竹市果菜市場時，同案被告戊○○已明確告知被告甲○○，要購買汽油用以恐嚇林振明，被告甲○○知悉後，猶進
    一步載同案被告戊○○至「全國加油站」購買汽油，並繼而
    載戊○○至被害人林振明店中，被告甲○○即坐在門口機車
    上，觀看同案被告戊○○至店內潑灑汽油，並出言恫嚇林振
    明等情，業據被告甲○○供承不諱（見偵字第807號偵卷第
    17頁反面、第18頁、第19頁反面、第41頁、原審卷第142 頁
    、第172頁），核與同案被告戊○○所述相符（見上揭偵卷
    第46頁、偵字第506號偵卷第148頁）。依整個犯罪態樣而言
    ，被告甲○○顯與同案被告戊○○就購買汽油恐嚇林振明一
    事，既已知情，仍參與購買汽油行為，且戊○○實施恐嚇犯
    罪之際，甲○○在門口守候等待擔任把風，所參與之行為，
    已屬恐嚇構成要件之行為，即應係正犯。被告甲○○上揭辯
    詞，顯係卸責之詞，無足採信。此外，並有在該店1樓近鐵
    捲門地面查獲裝有殘留汽油之保特瓶2瓶可資佐證（見偵字
    第807號偵卷第154頁），故
    本件事證明確，被告甲○○犯行洵堪認定，應依法論科。
二、被告辛○○、庚○○部分：
    訊據被告辛○○、庚○○對於上揭犯行均坦承不諱，且與同
    案被告甲○○、戊○○所述均相符（見偵字第807號偵卷第
    15頁、18頁反面、第42頁、第49頁、第50頁、第73頁）。同
    案被告戊○○毆打及強盜被害人林振明財物後，旋於前開機
    車行內殺害被害人，業據本院另案判處戊○○強盜而故意殺
    人罪刑，並有新竹市警察局中華民國93年5月26日竹市警刑
    四第0930004338號函所附新竹市警察局０一０一專案現場勘
    察報告、法務部法醫研究所93年2月24日法醫理字第
    0930000219號函暨所附（93）法醫所醫鑑字第0024號鑑定書
    、新竹市警察局第二分局派出所轄區發生死亡案件初步調查
    報告表、檢察官督同檢驗員相驗及法務部法醫研究所法醫師
    解剖後製成之勘驗筆錄、相驗屍體證明書、驗斷書各1份及
    現場照片1冊附卷為憑（見上揭偵卷第151至161頁、相字卷
    第15至24頁、第29至38頁）。是已焚燬之戊○○所穿著沾有
    林振明血跡之衣、褲子、鞋子，及戊○○毆打林振明所用之
    其中桌上電話1支、橡皮材質包覆之鐵鎚1支，與戊○○在案
    發現場飲用之罐裝啤酒6瓶、林振明所有遭戊○○折斷之提
    款卡1張等物，均係戊○○強盜而故意殺人犯罪之證據。此
    外，並有丟棄兇器證物及血衣物地點之照片4張存卷可憑（
    見偵字第506號偵卷第26、27頁）。故本件事證已臻明確，
    被告3人犯行均堪認定，應分別依法論科。
三、被告3人行為後，刑法及罰金罰鍰提高標準條例業經修正，
    並自95年7月1日生效施行，有關本件情形：
  (一)刑法第305條恐嚇危害安全罪、第165條湮滅刑事證據罪，其
    法定本刑中關於罰金刑之規定，均因刑法第33條第5款業經
    修正，罰金最低額由銀元1元提高為新台幣1000元以上，並
    以百元為單位，經新、舊法比較，應以行為時之刑法第33條
    第5款規定有利於被告3人。
  (二)修正後刑法第28條雖將「實施」修正為「實行」。其中「實
  　施」一語，涵蓋陰謀、預備、著手及實行之概念在內，其範
  　圍較廣；而「實行」則著重於直接從事構成犯罪事實之行為
  　，其範圍較狹，是修正後刑法共同正犯之範圍已有限縮，共
  　同正犯之範圍既因此而有變動，自屬犯罪後法律有變更，而
  　非僅屬純文字修正，經比較結果，以修正後刑法有利於被告
  　甲○○。
  (三)刑法第41條第1項前段關於易科罰金之折算標準，原依罰金
    罰鍰提高標準條例第2條（已於95年7月1日刪除）之規提高
    100倍，而為以銀元100元、200元、300元折算1日，修正為
    以新台幣1000元、2000元、3000元折算1日，修正前之規定
    較有利於被告3人。
  (四)本件綜合上揭新舊刑法比較之結果，並本於統一性及整體性
  　原則，修正前之刑法較有利於被告3人，爰一體適用修正前
  　之刑法。
四、核被告甲○○所為，係犯刑法第305條之恐嚇危害安全罪。
    被告辛○○、庚○○所為，均係犯刑法第165條之湮滅證據
    罪。被告甲○○與同案被告戊○○就上揭恐嚇危害安全犯行
    ；被告辛○○、庚○○就本件湮滅證據犯行，皆有犯意聯絡
    及行為分擔，均為正犯。按犯刑法第165條之湮滅證據罪，
    於他人刑事被告案件裁判確定前自白者，減輕或免除其刑，
    為同法第166條所明定。查被告辛○○於原審準備程序及審
    理中認罪，被告庚○○亦於偵、審中自白犯行，經核上開自
    白均在同案被告戊○○判決確定前為之（該案本院於96年7
    月31日宣判，尚未確定），爰依上述規定，減輕被告辛○○
    及庚○○之刑。又被告辛○○為戊○○之配偶，有被告辛○○身分證影本一紙在卷可稽，應依刑法第167條遞予減輕其
    刑。
五、原審以被告3人事證明確，而予論科，固非無見，惟被告
    甲○○事前既已參與謀議，實施時又為行為之分擔，應係正
    犯，原判決論以幫助犯，容有未洽。原判決認定被告庚○○所湮滅之證據有同案被告戊○○毆打林振明所用之桌上電
    話2支、鐵鎚1支、罐裝啤酒6瓶、汽油空保特瓶2瓶及提款卡
    2張、信用卡1張等物，惟警方於3樓林振明陳屍處腳部附近
    查獲棄置之1具電話係從1樓取下，另1具電話機則未發現；
    於1樓近鐵捲門地面查獲裝有殘留汽油之保特瓶2瓶；於3樓
    林振明陳屍處旁之草蓆上查獲提款卡、信用卡各1張（均見
    偵字第807號偵卷第154頁），故被告庚○○所湮滅戊○○之
    證據應係桌上電話1支、鐵鎚1支、罐裝啤酒6瓶、提款卡1
    張等物，原判決前開事實之認定，尚有未合。被告甲○○
    與同案被告戊○○持以犯恐嚇危害安全罪之保特瓶2瓶，並
    未滅失，原判決未就此部分諭知沒收，亦有疏漏。原判決
    未及適用中華民國96年罪犯減刑條例予以減刑，尚有違誤。
    被告甲○○提起上訴猶否認有恐嚇之犯意，其上訴為無理由
    ，檢察官上訴意旨，以被告甲○○應為恐嚇危害安全罪之正
    犯，且量刑過輕，被告庚○○、辛○○亦量刑過輕，指摘原
    判決不當，為有理由，應予撤銷改判。
六、爰審酌被告甲○○知悉戊○○欲持汽油恐嚇被害人，不加制
    止或拒絕協助，反而搭載戊○○購買汽油及前往被害人開設
    之機車行，並在場把風，由戊○○將汽油潑灑在地用以恐嚇
    被害人之犯罪手段，致生危害於被害人之生命、財產甚鉅；
    被告辛○○為戊○○為夫妻，不知敦促戊○○坦然面對錯誤
    ，接受法律制裁；反與被告庚○○共同湮滅戊○○犯罪之證
    據，企圖掩飾戊○○應負之罪責，增加犯罪偵查之困難，惟
    被告辛○○及庚○○尚能坦承犯行，被告甲○○坦承部分犯
    行，暨被告3人之素行、犯罪動機、方法、目的、犯罪所生
    危害等一切情狀，分別量處如主文所示之刑，以資懲儆。被
    告3人犯罪係在96年4月24日以前，均合於減刑條件，應就被
    告甲○○、庚○○均減為有期徒刑6月，被告辛○○減為有
    期徒刑5月，並均諭知易科罰金之折算標準。扣案裝有殘留
    汽油之保特瓶2瓶，為同案被告戊○○所有，供與甲○○共
    同犯恐嚇危害安全罪所用之物，業據被告甲○○、同案被告
    戊○○供陳在卷，爰依刑法第38條1項第2款之規定宣告沒收
    。
據上論斷，應依刑事訴訟法第369條第1項前段、第364條、第299
條第1項前段，中華民國96年罪犯減刑條例第2條第1項第3款、第
7條、第9條，刑法第2條第1項前段、修正前刑法第28條、第305
條、第165條、第166條、第167條、第41條第1項前段、第38條第
1項第2款，罰金罰鍰提高標準條例第1條前段、罰金罰鍰提高標
準條例刪除前第2條，刑法施行法第1條之1第1項，判決如主文。
本案經檢察官謝英民到庭執行職務。
中　　華　　民　　國　　96　　年　　7 　　月　　31　　日
                  刑事第二庭審判長法  官  呂丹玉
                                  法  官  王詠寰
                                  法  官  林恆吉
以上正本證明與原本無異。
不得上訴。
                                  書記官  劉文美
中　　華　　民　　國　　96　　年　　7 　　月　　31　　日
附錄本案論罪科刑法條全文：
刑法第305條：
以加害生命、身體、自由、名譽、財產之事，恐嚇他人致生危害
於安全者，處2年以下有期徒刑、拘役或300元以下罰金。
刑法第165條：
偽造、變造、湮滅或隱匿關係他人刑事被告案件之證據，或使用
偽造、變造之證據者，處2年以下有期徒刑、拘役或500元以下罰
金。
